臺北高等行政法院判決
　　　　　　　　　　　　　　　　　　 95年度訴字第02395號
　　　　　　　　　　　　　　　.
原　　　告　曄春有限公司
代　表　人　甲○○
訴訟代理人　邱任晟　律師
　　　　　　趙培宏　律師
被　　　告　財政部臺灣省北區國稅局
代　表　人　凌忠嫄(局長)
訴訟代理人　乙○○
上列當事人間因營業稅事件，原告不服財政部中華民國95年5 月
18日台財訴字第09500134260 號訴願決定，提起行政訴訟。本院
判決如下：
　　主  文
原告之訴駁回。
訴訟費用由原告負擔。
　　事  實
一、事實概要：原告經財政部賦稅署（下稱賦稅署）查獲於87年
    7 月至89年7 月間，涉有銷售貨物予威達金屬有限公司（下
    稱威達公司），未依規定開立統一發票，致漏報銷售額合計
    新臺幣（下同）6,218,961 元，被告乃據以核定補徵營業稅
    額310,948 元，並處罰鍰932,800 元（計至百元止）。原告
    不服，申請復查，未獲變更，提起訴願亦經決定駁回後，遂
    提起本件行政訴訟。
二、兩造聲明：
　　(一)原告聲明：訴願決定、復查決定及原處分均撤銷。
　　(二)被告聲明：駁回原告之訴。
三、兩造之爭點：原告是否為本件交易之實際營業人？
　　(一)原告主張之理由：
      1.按廢棄物之買賣，係經由拾荒者、小盤商、中盤商至大
        盤商逐層為之，參與交易流程之個人，均僅求現賣現結
        ，不願留下任何資料及提供交易憑證，造成收購廢棄物
        之再生工廠無法順利取得進項憑證申報扣抵銷項稅額，
        致其不願承購，阻礙廢棄物之回收利用而增加社會成本
        。故為解決上述再生工廠或買受人無法取得進貨憑證及
        大盤商所面臨租稅集中處境之問題，並促使廢棄物買賣
        進入我國加值型營業稅體系內，乃由廢棄物運銷合作社
        居中機制，以共同運銷及攤提社員個人一時貿易所得之
        方式為之。換言之，即合作社委派司庫以社員名義買進
        廢棄物並代為支付款項後，經由共同運銷方式以合作社
        名義出售，並由合作社據此開立發票給再生工廠或買受
        人作為進項憑證，合作社除按貨款及發票金額繳納5%
        營業稅外，並彙報歸課社員之一時貿易所得，以供稅捐
        機關扣繳社員之綜合所得稅，藉此完納廢棄物買賣之稅
        捐，且無損於國家稅收之正當性。此亦為財政部所認定
        合法之完稅制度（見財政部87年7 月14日台財稅第8719
        53090號函附會議結論）。
      2.簡言之，司庫係合作社於各個地方收集站之代表，負責
        以合作社社員名義買進廢棄物及代為支付款項，並由合
        作社歸課社員之個人一時貿易所得。司庫藉由共同運銷
        方式買賣廢棄物，係以合作社為出賣人，由合作社開立
        統一發票予買受人，作為買受人之進項憑證及合作社之
        銷項憑證，司庫並非營業主體，實際銷售貨物之營業主
        體係二資社。其後買受人將貨款匯入合作社帳戶，合作
        社再將款項歸還司庫，蓋司庫已先代墊合作社社員買進
        廢棄物之款項。二資社之前身有限責任台灣省廢棄物運
        銷合作社（下稱廢合社）即係採上述廢棄物共同運銷制
        度，且有限責任台灣省第二資源回收物運銷合作社（下
        稱二資社）係承襲與廢合社相同之廢棄物共同運銷制度
        。
      3.經查，原告之代表人甲○○係二資社之司庫，其係經由
        廢棄物共同運銷制度，將廢銅交由另一司庫蔡進昇共同
        運銷，其後再由蔡進昇代表二資社銷售予威達公司，則
        依財政部上揭會議結論所示，本件銷貨部分自應視為二
        資社社員共同運銷之廢棄物，歸課社員個人一時貿易所
        得之綜合所得稅。換言之，本件交易之主體係二資社與
        威達公司，與原告無涉，至為顯然。且本件二資社司庫
        甲○○收集廢棄物時所代墊之款項，蔡進昇於代二資社
        共同運銷予威達公司而取得貨款後，皆係開具蔡進昇個
        人名義之支票予甲○○，此為被告所不爭執，益徵被告
        之詞確有擅斷，自非適法。
      4.是以，被告徒執威達公司遭檢調單位查獲之付款支票明
        細表（惟檢察官認為不能徒憑該查得帳冊資料認定威達
        公司之供貨商有逃漏稅捐，況原告與威達公司並無交易
        事實），認定原告有銷貨予威達公司之交易事實，藉此
        規避其舉證證明違章事實存在之法定責任，漏未詳究廢
        棄物買賣之特殊性質，逕將原告代表人及威達公司負責
        人蔡進昇以二資社司庫身分從事之共同運銷行為，與原
        告及威達公司本身之營業行為等同視之，未予區別，不
        僅未就上開有利於原告之財政部函釋見解一併注意，有
        違依法行政及平等原則，同時破壞原告代表人以二資社
        司庫身分從事廢棄物共同運銷行為之合理信賴利益，阻
        礙廢棄物之回收利用，浪費整體社會成本，亦有悖於信
        賴保護原則，而違反租稅法律主義（蓋原告既無銷貨行
        為，即非營業稅之課稅主體，且二資社已依規定繳付營
        業稅，被告重核原告補繳稅款，亦會造成重複課稅之不
        合理情形），確有率斷，自非適法。
　　(二)被告主張之理由：
      1.按「該合作社之個人社員透過該合作社銷售廢棄物部分
        ，依本部84年8月21日台財稅第841643836號函規定，免
        辦理營業登記，惟應依法課徵綜合所得稅…廢合社之社
        員以外之營業人銷售廢棄物，未依法開立統一發票繳納
        營業稅者，應依稅捐稽徵法第44條及營業稅法第51條第
        3 款規定處理…」「『營業人取得廢棄物運銷合作社開
        立之統一發票涉嫌違章案件查核及執行相關事宜』會議
        紀錄之結論(一)『如查明營業人確有向廢合社之社員購進
        廢棄物，並向該合作社支付貨款，其取得該合作社開立
        金額相符之統一發票作為進項憑證申報扣抵銷項稅額，
        於法尚無不合，應免依稅捐稽徵法第44條及營業稅法第
        19條或第51條第5 款規定補稅處罰。』上開情形，如營
        業人係支付貨款與該合作社未具營利事業負責人身分之
        司庫，亦有適用。(二)台灣省廢棄物運銷合作社之司庫如
        兼具其他營利事業負責人之身分，其交付再生工廠之廢
        棄物，除調查單位移送之筆錄及報告書外，若尚無其他
        具體事證證明確係該營利事業銷售與再生工廠者…宜認
        定係該社社員共同運銷之廢棄物，依一時貿易所得，歸
        課社員之綜合所得稅。」為財政部86.3.18 台財稅第86
        1888061 號函及87.7.14 台財稅第871953090 號函所明
        釋。
      2.經查，威達公司於首揭期間向原告進貨，未依規定取具
        實際交易對象之進貨憑證而取得二資社所開立之統一發
        票申報扣抵銷項稅額，經臺灣高等法院檢察署查緝黑金
        行動中心（下稱高檢署查黑中心）及賦稅署查獲，由臺
        灣板橋地方法院檢察署（下稱板橋地檢署）提起公訴在
        案，有稽核報告節略及相關資料影本等可稽，依威達公
        司向原告付款之支票明細表，證實該公司向原告進貨合
        計6,218,961 元，原核定補徵營業稅額310,948 元，並
        按所漏稅額處以3 倍罰鍰932,800 元，徵諸行為時營業
        稅法第32條第1 項前段、第35條第1 、第43條第1 項第
        4 款、第51條第3 款及財政部上揭函釋規定，並無不合
        。
      3.原告於復查時主張與威達公司並無任何生意往來，取得
        之系爭支票係原告代表人之父親許尾旺君與原告之借貸
        ，訴願及訴訟中則改稱，回收之廢銅交二資社司庫蔡進
        昇轉售，待出售廢銅予威達公司並開立二資社統一發票
        ，威達公司的交易對象應為二資社並非原告云云，前後
        主張已有差異，再者原告非代表二資社收集及出售廢棄
        物，亦無代表二資社支付即收受貨款，出售廢銅等予威
        達公司並收取貨款（支票），自應依規定開立統一發票
        予威達公司，依首揭函釋規定，原核定補徵營業稅額31
        0,948 元並處3 倍罰鍰932,800 元，並無違誤。
　　理  由
一、本件原告起訴時，被告之代表人為許虞哲，嗣於訴訟中變更
    為凌忠嫄，茲據新任代表人具狀聲明承受訴訟，經核無不合
    ，應予准許。
二、按「營業人銷售貨物或勞務，應依本法營業人開立銷售憑證
    時限表規定之時限，開立統一發票交付買受人。」「營業人
    除本法另有規定外，不論有無銷售額，應以每二月為一期，
    於次期開始15日內，填具規定格式之申報書，檢附退抵稅款
    及其他有關文件，向主管稽徵機關申報銷售額、應納或溢付
    營業稅額。其有應納營業稅額者應先向公庫繳納後，檢同繳
    納收據一併申報。」「營業人有左列情形之一者，主管稽徵
    機關得依照查得之資料，核定其銷售額及應納稅額並補徵之
    …四、短報、漏報銷售額者。」「納稅義務人，有左列情形
    之一者，除追繳稅款外，按所漏稅額處1 倍至10倍罰鍰，並
    得停止其營業…三、短報或漏報銷售額者。」行為時營業稅
    法第32條第1 項前段、第35條第1 項、第43條第1 項第4 款
    及第51條第3 款分別定有明文。
三、本件被告以原告經賦稅署查獲於87年7月至89年7月間，銷售
    貨物予威達公司，未依規定開立統一發票，致漏報銷售額合
    計6,218,961元，經審理結果，除核定補徵營業稅額310,948
    元外，並按所漏稅額處以3 倍罰鍰計932,800 元（計至百元
    止）之事實，為兩造所不爭，並有賦稅署稽核報告、威達公
    司付款支票明細表、被告核定稅額繳款書及罰鍰處分書附原
    處分卷可稽（見原處分卷第19-34 頁、第77頁、第94頁），
    堪信為真實。
四、原告起訴主張：本件係由原告代表人甲○○以二資社之司庫
    購入廢銅後，轉交予另一司庫蔡進昇辦理共同運銷，由蔡進
    昇代表二資社銷售予威達公司，並開立二資社名義發票予威
    達公司及取得貨款後，再開立蔡進昇個人名義之支票歸還甲
    ○○墊付之款項，而借用原告之銀行帳戶兌現，本件交易行
    為主體為威達公司與二資社，與原告無涉，被告僅憑檢調單
    位查獲之付款明細表，即認定原告為營業人而補徵營業稅及
    處以罰鍰，已違反租稅法律主義等語。故本件厥應審究者，
    係原告是否為本件銷售廢銅之實際營業人？
五、經查：
    (一)按「財政部研商『營業人取得廢棄物運銷合作社開立之統
      一發票涉嫌違章案件查核及執行相關事宜』會議紀錄…(一)
      如查明營業人確有向廢合社之社員購進廢棄物，並向該合
      作社支付貨款，其取得該合作社開立金額相符之統一發票
      作為進項憑證申報扣抵銷項稅額，於法尚無不合，應免依
      稅捐稽徵法第44條及營業稅法第19條或第51條第5 款規定
      補稅處罰。至於該合作社之個人社員透過該合作銷售廢棄
      物部分，…免辦理營業登記，惟應依法課徵綜合所得稅。
      (二)如查明營業人雖有購進廢棄物之事實，惟未支付貨款予
      廢合社，其取得該社開立之統一發票作為進項憑證申報扣
      抵銷項稅額者，除進貨未取得實際銷貨人出具之憑證，依
      營業稅法第19條第1項第1款規定，應就其取得不得扣抵憑
      證而扣抵銷項稅額部分，追補稅款外，並應依稅捐稽徵法
      第44條規定處以行為罰。」及「立法院…舉辦『廢棄物回
      收逃漏稅處罰案』─業者與相關部會協調會會議紀錄…(一)
      如查明營業人確有向廢合社之社員購進廢棄物，並向該合
      作社支付貨款，其取得該合作社開立金額相符之統一發票
      作為進項憑證申報扣抵銷項稅額，於法尚無不合，應免依
      稅捐稽徵法第44條及營業稅法第19條或第51條第5 款規定
      補稅處罰。上開情形，如營業人係支付貨款與該合作社未
      具營利事業負責人身分之司庫，亦有適用。(二)廢合社之司
      庫如兼具其他營利事業負責人之身分，其交付再生工廠之
      廢棄物，除調查單位移送之筆錄及報告書外，若尚無其他
      具體事證證明確係該營利事業銷售與再生工廠者，基於前
      述廢棄物回收與一般貨物買賣性質確有不同之考量，宜認
      定係該社社員共同運銷之廢棄物，依一時貿易所得，歸課
      社員之綜合所得稅；而購進廢棄物之再生工廠，所取得該
      合作社開立金額相符之統一發票作為進項憑證申報扣抵銷
      項稅額部分，亦有前揭財政部86年3 月18日之函送會議紀
      錄結論(一)之適用。」業經財政部86年3 月18日台財稅字第
      861888061 號函釋及87年7 月14日台財稅字第871953090
      號函核釋在案。上開函釋係財政部基於中央稅捐稽徵主管
      機關職權，就廢棄物回收相關業者之營業稅課徵及憑證取
      得等細節性、技術性事項所為之釋示，符合營業稅法立法
      意旨，亦未抵觸法律規定，即得予援用。
    (二)故依前揭函釋規定可知，僅限於實際從事資源回收運銷業
      務之非營利事業者之個人，方得成為廢合社或二資社之社
      員，而經由廢合社或二資社為社員辦理廢棄物共同運銷方
      式，代表社員開立銷貨憑證予再生工廠，以申報營業成本
      及扣抵銷項稅額，該社員就其透過廢合社或二資社銷售廢
      棄物部分，則免辦理營業登記，而依一時貿易所得課徵綜
      合所得稅。因此，如非二資社社員之買賣，即不得由二資
      社代開發票，至已設立公司或商號之營利事業，因不生免
      辦理營業登記之問題，即不在該函釋規定範圍，均合先敘
      明。
    (三)查訴外人吳招治於86年至90年間擔任二資社之總經理，以
      二資社名義虛開統一發票交予資源回收業或再生廠作為進
      項憑證，並對外招攬或透過他人介紹社員入社，對象不限
      於真正供貨商，亦不限於實際從事資源回收運銷業務之人
      ，藉以偽充為二資社進貨資料及申報該社員之一時貿易所
      得，幫助部分使用該社發票充當進貨憑證之上開營業人及
      使用該社社員分散營業額度之實際交易人逃漏相關稅捐。
      而原告非二資社社員，於前揭時間銷售回收廢銅予威達公
      司，銷售額合計6,218,961 元，未依規定開立統一發票予
      威達公司，致該公司無法取得進項憑證申報扣抵銷項額，
      其負責人蔡進昇因自吳招治處得知二資社可提供發票，乃
      就該公司自原告及其他供貨商購入回收廢銅而無法取得進
      貨發票部分，改以統一發票面額5.8%代價，向二資社取得
      統一發票申報扣抵銷項稅額，並以蔡進昇為二資社司庫名
      義進貨再轉售威達公司之方式，藉以規避上開財政部函釋
      規定及稅捐機關之查核，嗣經高檢署查黑中心查獲，並由
      板橋地檢署分別對吳招治、蔡進昇提起公訴後，蔡進昇部
      分經板橋地院判處罪刑確定，吳招治部分現由板橋地院審
      理中等情，業經本院調閱板橋地檢署92年度偵字第21084
      號全卷證查明屬實，並有蔡進昇偵訊筆錄、板橋地檢署92
      年度偵字第21084 號緩起訴處分書、93年度撤緩偵字第96
      號聲請簡易判決處刑書、板橋地院93年度簡字第5614號刑
      事簡易判決、板橋地檢署91年度偵字第21609 號起訴書及
      前揭威達公司付款支票明細表可稽，堪信為真正。故被告
      依前開事證及查得資料，以原告銷售廢銅予威達公司，未
      依規定開立統一發票，致漏報銷售額合計6,218,961 元，
      除核定補徵營業稅額310,948 元外，並按所漏稅額處以3
      倍罰鍰計932,800 元（計至百元止），揆諸前揭規定及函
      釋說明，並無不合。
    (四)原告起訴雖辯稱：本件係其代表人甲○○以二資社之司庫
      ，將購入之廢銅交予另一司庫蔡進昇代表二資社銷售予威
      達公司，而以蔡進昇之支票清償甲○○墊付之款項，而借
      用原告之帳戶兌現，實際營業人應為二資社云云，經核與
      原告於復查時所主張上開支票係原告代表人之父親許尾旺
      持以支付原告之借貸關係等情相歧異，亦與檢察官於上開
      刑事案件查得之進銷情形及蔡進昇於前開刑案調查中所供
      情節不合，此外，原告亦未能提出任何足資採信之具體證
      據或資金流程以為證明，空言主張並非本件實際銷貨之營
      業人，自無足採。
六、綜上所述，被告所為上開補稅及罰鍰處分，於法均無違誤，
    訴願決定予以維持，亦無不合，原告仍執前詞，訴請撤銷，
    為無理由，應予駁回。
據上論結，本件原告之訴為無理由，爰依行政訴訟法第98條第3
項前段，判決如主文。
中　　華　　民　　國　　96　　年　 　2　　月　　7　　 日
                        第二庭審判長法  官　徐瑞晃
                                    法  官　陳金圍
                                    法  官　蕭惠芳
上為正本係照原本作成。
如不服本判決，應於送達後20日內，向本院提出上訴狀並表明上
訴理由，如於本判決宣示後送達前提起上訴者，應於判決送達後
20日內補提上訴理由書（須按他造人數附繕本）。
中　　華　　民　　國　　96　　年　 　2　　月　　7　　 日
          　　　　　　      　　　　書記官  李淑貞
